【裁判字號】    88,上更(一),295
【裁判日期】    890731
【裁判案由】    違反麻醉藥品管理條例
【裁判全文】
臺灣高等法院高雄分院刑事判決          八十八年度上更(一)字第二九五號
    上  訴  人
    即  被  告  甲○○
    選任辯護人  楊達雄
    上  訴  人
    即  被  告  乙○○
    選任辯護人  沈榮生
右上訴人等因違反麻醉藥品管理條例案件，不服臺灣高雄地方法院八十六年度訴字第
三七五七號中華民國八十七年九月廿四日第一審判決（起訴案號：臺灣高雄地方法院
檢察署八十六年度偵字第二二七五二號），提起上訴，經判決後，由最高法院發回更
審，本院判決如左：
      主      文
原判決撤銷。
乙○○、甲○○均無罪。
      理      由
壹、公訴意旨略以：(一)被告乙○○意圖營利，並基於概括之犯意，於八十六年七月間
    某日及同年八月間某日，連續在高雄市○○路之三多戲院前，先由張富銘撥打其
    ０七─0000000之電話聯絡後，分別以新台幣（下同）五千五百元及三千
    元之代價，非法販賣化學合成麻醉藥品安非他命予張富銘各一包計二次，供其非
    法吸用。(二)被告甲○○意圖營利，先由張富銘以０七─0000000號電話撥
    打其０七─0000000號之電話聯絡後，於八十六年八月底某日晚上某時，
    在高雄市鼓山區○○○路二四六巷五號前菜市場，以八千元之代價，非法販賣安
    非他命一包予張富銘（業經原審判刑確定）一次，供其非法吸用。嗣於八十六年
    九月十八日下午一時三十分，因張富銘在高雄市○○區○○路一二六號八樓十室
    內，經警查獲其非法吸用安非他命，而供出上情。案經高雄市警察局左營分局移
    送偵辦，因認被告等均有犯修正前麻醉藥品管理條例第十三條之一第二項第一款
    之非法販賣化學合成麻醉藥品罪嫌。
貳、按犯罪事實應依證據認定之，無證據不得推定其犯罪事實，刑事訴訟法第一百五
    十四條定有明文。而認定犯罪事實所憑之證據，須適於為被告犯罪事實之證明者
    ，始得採為斷罪資料。被告之自白，雖為證據之一種，但依刑事訴訟法第一百五
    十六條第一項規定，被告之自白，須非出於強暴、脅迫、利誘、詐欺、違法羈押
    或其他不正之方法，且與事實相符者，始得為證據。又依同條第二項規定，被告
    之自白，不得作為有罪判決之唯一證據，仍應調查其他必要之證據，以察其是否
    與事實相符。立法目的乃欲以補強證據擔保自白之真實性，亦即以補強證據之存
    在，藉之限制自白在證據上之價值，防止偏重自白，發生誤判之危險。以被告之
    自白，作為其自己犯罪之證明時，尚有此危險；以之作為其他共犯之罪證時，不
    特在採證上具有自白虛偽性之同樣危險，且共犯者之自白，難免有嫁禍他人，而
    為虛偽供述之危險。是則利用共犯者之自白，為其他共犯之罪證時，其證據價值
    如何，按諸自由心證主義之原則，固屬法院自由判斷之範圍。但共同被告不利己
    之陳述，雖得採為其他共同被告犯罪之證據，惟此項不利之陳述，須無瑕疵可指
    ，且就其他方面調查，又與事實相符者，始得採為其他共同被告犯罪事實之認定
    。若不為調查，而專憑此項供述，即為其他共同被告犯罪事實之認定，顯與刑事
    訴訟法第一百五十六條第二項之規定有違。因之，現行刑事訴訟法下，被告之自
    白，或共同被告不利於己之陳述，其證明力並非可任由法院依自由心證主義之原
    則，自由判斷，而受相當之限制，有證據法定主義之味道，即尚須另有其他必要
    之補強證據，來補足其自白之證明力，始得採為斷罪資料。
、被告乙○○部分：
一、公訴人認被告乙○○涉有非法販賣麻醉藥品犯行，係以共同被告即證人張富銘於
    警訊及偵查中之供述，為其唯一論據。訊之上訴人即被告乙○○堅決否認右揭非
    法販賣安非他命之犯行，辯稱：我並無販賣安非他命給張富銘，我在八十六年七
    月間因腳傷在長庚醫院雄分院住院，而且那時行動不便如何能販賣安非他命，張
    富銘非法吸用安非他命遭警查獲，可能懷疑我檢舉才指稱我賣安非他命等語。
二、經查共同被告即證人張富銘於警訊中固證稱：「（你於何時何地向乙○○購買安
    非他命？）於八十六年七月初至乙○○住處鹽埕區○○路二十號八樓二十七室，
    購買一包計新台幣五千五百元吸食」等語（見警卷第二頁背面、第三頁）；於偵
    查中就交易地點改證稱：「（八十六年七月間有無向乙○○買安非他命？）有，
    買五千五百元，在三多戲院附近交易」等語（見偵查卷第二五頁背面）；又於原
    審八十七年七月十六日審理時證稱：「（與乙○○何時認識？）八十六年七月中
    旬，在見過面後隔三、四天就開始向他購買（安非他命）」「：乙○○於八十六
    年七月份在三多戲院有拿（賣）給我一次（安非他命），價格五千五百元，當時
    他還包著腳有受傷之樣子，第二次（賣我安非他命）也在三多戲院，時間約隔一
    個月」等語（見原審第六十三頁）；再於本院中證稱：「我只知道他（指乙○○
    ）的綽號叫鳳梨，事後才知道他的名字叫乙○○：：第二次買安非他命是八月間
    某日」「我是撥電話至顏家約在三多戲院前交易」「乙○○係駕駛計程車單獨前
    來，其中一次他腳有包紗布，他並未下車」等語。綜上共同被告即證人張富銘就
    向被告乙○○購買安非他命之地點，先稱在被告鹽埕區○○路二十號八樓二十七
    室住處，嗣改稱在前鎮區三多戲院附近；就向被告購買安非他命次數，先說一次
    ，嗣改稱二次，就地點、次數前後供述不一，且查被告乙○○確於八十六年七月
    十日因兩側跟骨骨折住院治療，於同年七月二十八日出院，而出院時雙腳尚未痊
    癒，仍須以輪椅代步，此有驗傷單、財團法人長庚紀念醫院高雄分院八十七年五
    月十九日八七長庚院高０八一０號、八十八年三月十八日八八長庚院高０五０六
    號函各一紙院在卷可稽（見原審卷第四二頁及九十二頁、本院卷第一０一頁），
   是被告乙○○既於八十六年七月十日即因雙腳骨折住院，於同月二十八日出院時
    尚未痊癒，雙腳不能行走，仍須以輪椅代步，何能於八十六年七月間即包著紗
    布自行駕駛計程車至三多路與證人張富銘從事安非他命之交易，雖被告乙○○於
    上開住院期間曾於七月二十四日、二十五日以及二十七日請假外出，但其雙腳既
    未痊癒，自無可能自行駕車至三多戲院販賣安非他命，是證人張富銘所為證述，
    實有瑕疵，況乙○○自稱綽號「石仔」，並無「鳳梨」之綽號，且證人張富銘於
    警訊、偵查、原審中，均將乙○○及綽號鳳梨者分列不同主體，是證人張富銘於
    本院中證稱被告乙○○之綽號為鳳梨云云，別有用心，所為證述即有合理性懷疑
    為不真實或與現存證據、證詞有所齟齬之處，則共同被告即證人張富銘前後不一
    且有瑕疵之證詞，依上開說明，尚不足以作為認定被告乙○○販賣安非他命之證
    據。
肆、被告甲○○部分：
一、公訴人認被告甲○○有犯前開非法販賣化學合成麻醉藥品罪嫌，無非以(一)張富銘
    之供述，(二)通信監察錄音之譯文一份、錄音帶十三捲，(三)證人劉裕楚之證言等為
    其認定依據。訊據上訴人即被告甲○○堅決否認有前開非法販賣化學合成麻醉藥
    品犯行，辯稱：我與張富銘根本不熟，也沒來往，不曾販賣安非他命給他。00
    00000號雖是我家中之電話號，但未曾與張富銘通過電話等語。
二、查證人張富銘雖八十六年九月十八日警訊中供稱，向綽號「旺來」之人購買安非
    他命一包，新台幣八千元，並當場指認是甲○○。惟查渠在八十七年九月十日第
    一審即供稱：「我是向「鳳梨」買安無誤，賣安給我的二個人我也都叫「鳳梨」
    ，且我只在晚間見過賣主一次，而在警局他們（按指警察）丙我指認時，他們告
    訴我「鳳梨」就是甲○○，其實我並不確定」，「我現在看甲○○本人，實在也
    不敢確定他就是當初賣給我的人」，渠又在八十八年四月二十一日本院前審供稱
    ：「我對甲○○印象不深，當時是警察一直告訴我他是鳳梨」，「印象中的鳳梨
    沒有他那麼高」，「我在菜市場所見到的「鳳梨」身高確實與他有差」各等語。
    則張富銘在警訊時指認「鳳梨」就是被告甲○○乃因警察告訴伊鳳梨就是甲○○
    所致，而張富銘其後在原審及本院前審當庭指認時，仍不敢確定甲○○就是賣伊
    安非他命之人，並稱「鳳梨」並沒有甲○○那麼高，顯見張富銘向之購買安非他
    命之「鳳梨」並非甲○○，應可認定。
三、被告甲○○並無所謂「鳳梨」之綽號，為被告自警訊至本院所供明，而所謂「鳳
    梨」係出自張富銘在警訊時之供詞及左營分局之通信監察譯文表，然查該通信監
    察譯文表之監察時間係八十六年九月二日至九月十六日，即與本案犯罪時間八十
    六年八月底不符，又扣案十三卷錄音帶，經本院前審於八十八年五月二十六日當
    庭勘驗結果：(1)錄音帶上註明錄音時間與本案不符，(2)所錄電話號碼亦與本案不
    符，(3)無（被告）與張富銘之對話。有該日詢問筆錄可稽，顯然該通信監察譯文
    表、扣案錄音帶十三卷均不能採為認定被告犯罪之證據。
四、證人即警察劉裕楚在原審八十七年九月十日證稱：「我們監聽張（按即張富銘）
    之電話，其中有張與「阿發」、「鳳梨」之通話買安事宜，其中我們之前就有查
    辦甲○○之案子，而這次之監聽其地點及電話與甲○○相同，我們才查出林」云
    云，惟查劉裕楚並未就其查辦過被告甲○○之任何案件，舉證以實其說，已難採
    信。而其於本院調查中又證稱：「剛開始他否認，但在一再播放錄音帶之情況下
    ，他也不再說不是」等語，亦與本院上訴審於八十八年五月廿六日之勘驗結果不
    符，是其證言尚難採為不利於被告之認定。
伍、綜上所述，被告等所辯各情，經調查結果，尚堪採信。此外，復查無其他確切之
    證據足證被告等犯罪，依前開說明，應認不能證明被告等犯罪。原審未予詳查，
    而為被告等科刑之判決，尚有未合。被告等上訴意旨，執此指摘原判決不當，為
    有理由，自應由本院將原判決撤銷改判，另為被告等無罪之諭知。
據上論斷，應依刑事訴訟法第三百六十九條第一項前段、第三百六十四條、第三百零
一條第一項，判決如主文。
本案經檢察官羅正平到庭執行職務。
中    華    民    國     八十九     年       七       月     卅一       日
                              臺灣高等法院高雄分院刑事第三庭
                                  審判長法官  莊秋桃
                                        法官  陳中和
                                        法官  謝宏宗
右正本證明與原本無異。
如不服本判決，應於判決送達後十日內向本院提出上訴狀，其未述理由者並應於提
出上訴狀後十日內向本院補提理由書（應附繕本)。
                                      書記官  陳靖華
中    華    民    國     八十九     年       八       月     二         日
                              Ｂ


司法院資訊處製作；財團法人民間司法改革基金會備份。
